臺灣屏東地方法院刑事判決　　　　　　　 96年度易字第516號
公　訴　人　臺灣屏東地方法院檢察署檢察官
被　　　告　丙○○
　　　　　　　　　　（現另案強制戒治中）
上列被告因竊盜等案件，經檢察官提起公訴（96年度偵字第2923
號），本院判決如下：
    主  文
丙○○竊盜，累犯，處有期徒刑壹年；被訴偽造署押部分，無罪
。
    事  實
一、丙○○前於民國93、94年間，先後因竊盜案件，各經本院93
    年度簡字第1671號判處有期徒刑3 月確定、本院94年度簡字
    第421 號判處有期徒刑6 月確定，並定應執行有期徒刑8 月
    確定，甫於95年12月1 日縮短刑期執行完畢。詎不知悛悔，
    又意圖為自己不法之所有，於96年4 月30日上午9 時許，駕
    駛其不知情之父親所有、車牌號碼QG-9048 號自用小貨車，
    前往屏東縣恆春鎮○○路198 巷之巷口，徒手竊取該處社區
    之電動鐵捲門1 片（惟電動設備早已毀壞），得手後以上開
    自用小貨車載至不知情之甲○○所經營、設在恆春鎮○○路
    3 巷5 弄18號之資源回收場變賣，得款新台幣（下同）4,13
    0 元，嗣因社區住戶乙○○報警處理並提供上開車號，為警
    循線查獲，並扣得其花用贓款所留之現金1,000 元。
二、案經屏東縣警察局恆春分局報告臺灣屏東地方法院檢察署檢
    察官提起公訴。
    理  由
壹、證據能力：
一、證人甲○○、被害人乙○○於警詢之陳述，均屬審判外陳述
    ，惟檢察官、被告均未於言詞辯論終結前聲明異議，且本院
    審酌上開陳述作成情況，尚無不適當，依刑事訴訟法第159
    條之5 規定，應有證據能力。
二、甲○○（列為贓物案件之被告）於偵查中之供述，就本案被
    告趙順興部分，未經具結，依刑事訴訟法第158 條之5 規定
    ，應無證據能力（此乃「證據絕對排除」法則，自不得援引
    刑事訴訟法第159 條之5 規定當事人於審判程序之同意或視
    為同意，逕認該未經具結之證言，亦得作為證據，最高法院
    94 年 台上字第3277號判決意旨參照）。
貳、實體部分：
甲、有罪部分：
一、上揭事實，訊據被告於本院審理中坦承不諱，且經被害人即
    被竊社區之住戶乙○○於警詢中指述綦詳，並有贓物認領保
    管單、行竊地點照片在卷可稽，而被告行竊得手後，將贓物
    變賣得款4,130 元，亦經證人甲○○於警詢中證稱明確，復
    有收購物品登記簿1 份附卷可參。綜上，本件事證明確，被
    告犯行洵堪認定，應依法論科。
二、核被告所為，係犯刑法第320 條第1 項之普通竊盜罪。又被
    告前於93、94年間，先後因竊盜案件，各經本院93年度簡字
    第1671號判處有期徒刑3 月確定、本院94年度簡字第421 號
    判處有期徒刑6 月確定，並定應執行有期徒刑8 月確定，甫
    於95年12月1 日縮短刑期執行完畢（有卷附臺灣屏東地方法
    院檢察署刑案資料查註紀錄表、臺灣高等法院被告前案紀錄
    表可參），其於有期徒刑執行完畢5 年內故意再犯本件有期
    徒刑以上之罪，係屬累犯，應依刑法第47條第1 項規定加重
    其刑。爰審酌被告前有多次竊盜前科業如前述，詎不知戒慎
    自持，且適值壯年，不思憑勞力獲取財物，竟基於貪念再度
    行竊、顯未受警惕，犯罪情節及犯後態度等一切情狀，量處
    如主文所示之刑。至扣案之現金1,000 元，雖係被告變賣贓
    物所得，然刑法第38條第1 項第3 款「犯罪所得之物」，乃
    指因犯罪直接取得之原物而言，若非因犯罪直接所得之物，
    如變賣盜贓物所得之價金，即不得依上開規定諭知沒收（最
    高法院93年度台上字第4270號判決要旨參照），附此敘明。
乙、無罪部分：
一、公訴意旨略以：被告於上開時間、地點竊得鐵捲門後，載至
    不知情之甲○○所經營、設在恆春鎮○○路3 巷5 弄18號之
    資源回收場，冒用「尤明輝」之名義變賣予不知情之甲○○
    ，並於該回收場之「收購物品登記簿」內偽簽「尤明輝」之
    簽名，足生損於尤明輝，因認被告涉犯刑法第217 條第1 項
    之偽造署押罪嫌等語。
二、按犯罪事實應依證據認定之，無證據不得認定犯罪事實；不
    能證明被告犯罪者，應諭知無罪之判決，刑事訴訟法第154
    條第2 項、第301 條第1 項分別定有明文。又被告之自白，
    不得作為有罪判決之唯一證據，仍應調查其他必要之證據，
    以察其是否與事實相符，刑事訴訟法第154 條第2 項、第15
    6 條第2 項分別亦有明文。再所謂「署押」，乃指於紙張或
    物體上簽署之姓名或其他符號，其作用在表示其承認所簽署
    之文書效力，是倘簽署姓名之用意，僅供他人識別之用，並
    無簽署本人姓名之意，尚難遽認為「署押」。
三、公訴人認被告涉犯刑法第217 條第1 項之偽造署押罪嫌，無
    非係以被告於警詢、偵查中之自白、證人甲○○於警詢之證
    述及卷附「收購物品登記簿」之記載為主要論據。訊據被告
    於本院審理中，固不否認有謊稱「尤明輝」名義變賣贓物，
    惟否認有在卷附「收購物品登記簿」上簽名，辯稱：伊先前
    因為害怕始承認有簽名等語。
四、經查：
  (一)證人甲○○於本院審理中證稱：平日持舊貨前來伊資源回收
    場變賣之人，均先至距離伊住處約20公尺之儲存場卸貨、過
    磅，儲存場由伊負責在現場收貨、過磅，並將物品名稱、種
    類、重量及價錢等，寫在便條紙上作為領據性質，變賣者再
    持該便條紙前往伊住家，向伊父親領錢，而「物品登記簿」
    均係由伊父親填寫。至本件警卷所附登記簿內容，其中「龔
    平安」部分之姓名、資料，因伊知悉龔平安不識字，故可確
    定為伊父親所填寫，然「尤明輝」部分，因當時伊不在現場
    ，故無法確定是否係被告簽署或伊父親所寫等語明確（見本
    院卷第26頁），並有「收購物品登記簿」在卷可稽（見警卷
    第28頁），是證人甲○○先前於警詢之陳述，要非其親身見
    聞，自難採信，公訴人認「收購物品登記簿」中不實之「尤
    明輝」姓名，乃被告本人填寫，已有可疑。
  (二)次依該「收購物品登記簿」之格式以觀，除應記載收購物品
    之日期、名稱、形狀、價值、重量外，另列有「物主」人別
    資料欄可供填載，再細察該登記簿內其餘欄位記載，應為同
    一人之筆跡，復經本院命被告當庭書寫「尤明輝」3 字（見
    本院卷第30頁），互核對照結果，卷附「收購物品登記簿」
    之筆跡均有運筆不穩之狀況，顯與被告當庭所書寫之筆跡大
    相逕庭，參酌證人甲○○證稱伊父親年紀高達87歲且行動不
    便等語（見本院卷第26頁反面），堪認卷附「收購物品登記
    簿」所載內容，應係甲○○之父親所填寫，故而變賣者名為
    「陳明正、陳正明」者，地址均為「南灣里88號」，顯與常
    情不符，應與本案情節雷同，乃因甲○○及其父親均遭變賣
    之人矇騙謊報姓名、地址所致。
  (三)故依前揭各節可知，上開「收購物品登記簿」，乃供資源回
    收廠商就收購物品情節所為之紀錄，其中包含變賣者之人別
    記載，故其性質應為從事業務之人，於業務上所登載之文書
    ，惟刑法上並無「使從事業務之人，登載不實事項於業務上
    文書」之刑責，且該欄位名稱為賣主「姓名欄」，並非「簽
    名欄」，益見僅供識別之用，並無令賣主簽署本人姓名之用
    意，根本不生偽造署押之問題，檢察官於論告時認被告構成
    偽造署押之間接正犯，尚有誤會。從而，被告於警詢、偵查
    中關於此部分犯行之自白，既與事實不符，自不得採為認定
    被告涉犯偽造署押罪之證據。
五、綜上，公訴人認被告涉犯偽造署押犯行，所舉證據尚無至使
    本院不致有所懷疑，而得確信其為真實之程度，此外，本院
    復查無積極證據足認被告涉有上開犯行，揆諸首揭說明，應
    諭知無罪判決。
據上論斷，應依刑事訴訟法第284 條之1 、第299 條第1 項前段
、第301 條第1 項，刑法第320 條第1 項、第47條第1 項，刑法
施行法第1 條之1 ，判決如主文。
本案經檢察官靳隆坤到庭執行職務
中    華    民    國      96    年    8    月   27    日
                      刑事第四庭    法  官  劉敏芳
以上正本證明與原本無異。
如不服本判決應於收受本判決送達後10日內向本院提出上訴書狀
，其未敘述上訴理由者，並得於提起上訴後10日內向本院補提理
由書狀（均須按他造當事人之人數附繕本）「切勿逕送上級法院
」
中    華    民    國      96    年    8    月   27    日
                                    書記官  許倬維
附錄本案論罪科刑法條：
刑法第320條第1項：
意圖為自己或第三人不法之所有，而竊取他人之動產者，為竊盜
罪，處5 年以下有期徒刑、拘役或5 百元以下罰金。
